臺灣高等法院刑事裁定
110年度毒抗字第1627號
抗  告  人
即  被  告  梁忠櫳




上列抗告人即被告因聲請施以強制戒治案件，不服臺灣桃園地方
法院110年度毒聲字第1879號，中華民國110年11月5日裁定，提
起抗告，本院裁定如下：
    主  文
抗告駁回。
    理  由
一、原裁定意旨略以：抗告人即被告甲○○（下稱被告）因施用毒
    品案件，經臺灣桃園地方法院（下稱桃園地院）以110年度
    毒聲字第553號裁定送觀察、勒戒確定後，經法務部○○○○○○○
    ○附勒戒所（下稱新店戒治所）評估認有繼續施用毒品之傾
    向，爰依毒品危害防制條例第20條第2項後段之規定（原裁
    定漏載第3項規定，應予補充），裁定令入戒治處所施以強
    制戒治，其期間為6個月以上，至無繼續強制戒治之必要為
    止，但最長期間不得逾1年等語。
二、抗告意旨略以：本次修法已認定施用毒品者為「病患」，並
    以治療「疾病」作為出發點，監禁於監獄內僅能短期防止接
    觸毒品，並無實質根除施用毒品者之「心癮」，而被告另有
    7個月有期徒刑須於監所執行，且尚有案件未宣判，服刑時
    間已超過將「身癮」完全戒除之時間，而「心癮」部分仍須
    服刑完畢重返社會時面對，若能將本次施用毒品之處遇撤銷
    改以刑後機構外完整之醫療處遇，更能使施用毒品者及有心
    戒毒者於服刑完畢後早日回歸家庭，與老婆、孩子重享天倫
    ，脫離毒品毒害，請詳為審酌評估，撤銷原戒治之裁定云云
    。
三、按觀察、勒戒後，檢察官或少年法院（地方法院少年法庭）
    依據勒戒處所之陳報，認受觀察、勒戒人無繼續施用毒品傾
    向者，應即釋放，並為不起訴之處分或不付審理之裁定；認
    受觀察、勒戒人有繼續施用毒品傾向者，檢察官應聲請法院
    裁定或由少年法院（地方法院少年法庭）裁定令入戒治處所
    強制戒治，其期間為6個月以上，至無繼續強制戒治之必要
    為止，但最長不得逾1年，毒品危害防制條例第20條第2項定
    有明文。次按有無繼續施用毒品傾向之評估標準，並非完全
    以受勒戒人勒戒後之結果為準，勒戒前之各種情況仍應作為
    評估之依據。而依勒戒處所評分說明手冊規定，係以前科紀
    錄與行為表現、臨床評估、社會穩定度三項合併計算分數，
    每一大項皆有靜態因子與動態因子，先以靜態因子分數評分
    ，靜態因子分數總分在60分（含）以上為「有繼續施用毒品
    傾向」：60分以下，與動態因子分數相加，如果總分在60分
    （含）以上，為「有繼續施用毒品傾向」。是有無「繼續施
    用毒品傾向」，係依具體個案之臨床實務及相關事證等情綜
    合判定，有其相當之專業依據及標準，且涉及專門醫學，又
    衡酌強制戒治之目的，係為協助施用毒品者戒斷毒品之心癮
    及身癮，所為之一種保安處分類型，而該評估標準係適用於
    每一位受觀察、勒戒處分之人，具一致性、普遍性及客觀性
    ，綜合判斷之結果，倘其評估由形式上觀察並無擅斷或濫權
    等明顯不當情事，法院宜予尊重。
四、經查：
　㈠被告因施用毒品案件，經桃園地院以110年度毒聲字第553號
    裁定送觀察、勒戒後，經新店戒治所於110年11月1日評斷其
    有無繼續施用毒品傾向之結果，認其⒈前科紀錄與行為表現
    部分合計為25分（毒品犯罪相關司法紀錄「有，11筆」，5
    分/筆，上限10分，計10分；首次毒品犯罪年齡為「21-30歲
    」，計5分；其他犯罪相關紀錄「有，8筆」，2分/筆，上限
    10分，計10分；入所時尿液毒品檢驗為「無藥物反應」計0
    分；所內行為表現：無，計0分）、⒉臨床評估部分合計為38
    分（多重毒品濫用為「有，種類：海洛因、安非他命」計10
    分；合法物質濫用為「有，種類：菸、酒」計4分；使用方
    式為「有注射使用」計10分；使用年數為「超過1年」計10
    分；精神疾病共病〈含反社會人格〉為「無」計0分；臨床綜
    合評估〈含病識感、動機、態度、就醫意願〉評定為「中度」
    計4分）、⒊社會穩定度部分合計為0分（工作為「全職工作-
    鋁業」計0分；家人藥物濫用為「無」計0分；入所後家人是
    否訪視為「有，1次」計0分；出所後是否與家人同住為「是
    」計0分），以上⒈至⒊總分合計63分（靜態因子59分，動態
    因子4分），綜合判斷其有繼續施用毒品之傾向，有新店戒
    治所有無繼續施用毒品傾向證明書、有無繼續施用毒品傾向
    評估標準紀錄表各1份附卷可憑。
　㈡綜此，上開卷內記載之結果，既係該所相關專業知識經驗人
    士，在被告執行觀察、勒戒期間依本職學識評估之前科紀錄
    與行為表現、臨床評估、社會穩定度等項所為之綜合判斷，
    具有科學驗證所得之結論，自得憑以判斷有無繼續施用毒品
    傾向之證明，則新店戒治所綜合評分者依個案臨床實務及具
    體事證，判定為「有繼續施用毒品傾向」，依諸前揭說明，
    尚無不合，且由形式上觀察，並無擅斷或濫權等明顯不當之
    情事，法院即宜予尊重其行政職權之行使及專業之判斷。是
    以，桃園地院據此裁定被告令入戒治處所施以強制戒治，其
    期間為6個月以上，至無繼續強制戒治之必要為止，但最長
    不得逾1年，經本院審閱相關案卷後，核其認事用法並無不
    合，亦無違經驗、論理法則。
五、綜上所述，被告既經評估認定有繼續施用毒品之傾向，桃園
    地院以110年毒聲字第1879號裁定令入戒治處所施以強制戒
    治，其期間為6個月以上，至無繼續戒治之必要為止，但最
    長不得逾1年，於法有據。被告以前詞提起抗告，並無理由
    ，應予駁回。
據上論斷，應依刑事訴訟法第412條，裁定如主文。
中　　華　　民　　國　　110 　年　　11　　月　　30　　日
                  刑事第四庭  審判長法　官  陳筱珮
                                    法　官  吳元曜
                                    法　官  羅郁婷
以上正本證明與原本無異。
不得再抗告。
                                    書記官  蔡易霖
中　　華　　民　　國　　110 　年　　12　　月　　1 　　日